臺灣高等法院花蓮分院民事判決　　　　　95年度上易字第65號
上　訴　人　乙○○
被上訴人　　丙○○
訴訟代理人　丁○○
當事人間請求損害賠償事件，上訴人對於中華民國95年11月16日
臺灣臺東地方法院95年度訴字第168號第一審判決提起上訴，本
院於96年7月25日言詞辯論終結，判決如下：
    主  文
上訴駁回。
第二審訴訟費用由上訴人負擔。
    事  實
甲、上訴人方面：
一、聲明：求為判決：(一)原判決廢棄。(二)駁回被上訴人在第一審
    之訴。
二、陳述：除與原判決記載相同者，茲引用之外，補稱：
（一）被上訴人主張，上訴人與其配偶甲○○自民國（下同）80
      年間至94年2月間止，即斷斷續續相姦多次，果如其言，
      通姦時間長達14年，在此期間，被上訴人並非毫無所悉，
      卻未見其有積極阻止之相關作為，甚至不予聞問，加以放
      縱，原審審酌賠償金額時，未慮及此，恐有疏漏之虞。
（二）上訴人已於93年3月17日貸與被上訴人200萬元，約定被上
      訴人在兩年內，以坐落臺東縣太麻里鄉○○段1059、1060
      、1061地號土地及地上建物（門牌：台東縣太麻里鄉三和
      村67號及71-1號）供債權擔保，期滿以同額贖回，此有兩
      造簽立之讓渡書可稽，被上訴人迄今尚未履行該約定，主
      張與判決之金額抵銷。
乙、被上訴人方面：
一、聲明：求為判決：駁回上訴。
二、陳述：除與原判決記載相同者，茲引用之外，補稱：
    讓渡書上丙○○、丁○○之簽名並非本人所為，印章亦非彼
    所蓋，並未授權甲○○簽立讓渡書，甲○○並未向上訴人借
    款200萬元，上訴人主張抵銷並無理由。
    理  由
一、本件經本院審理結果，認第一審判決上訴人應給付被上訴人
    40萬元，其認事用法俱無不當，應予維持，並引用第一審判
    決所記載之理由及證據。
二、本院另補充理由如下：
（一）上訴人主張，被上訴人之配偶甲○○向其借款200萬元，
      因無力清償，而於93年3月17日簽立讓渡書，約定被上訴
      人應於簽約日起2年內償還200萬元，如屆期未能償還，則
      應將坐落臺東縣太麻里鄉○○段1059、1060、1061地號土
      地及地上建物之使用權讓渡予上訴人，自簽約日起迄今已
      過2年，被上訴人仍未清償，亦未讓渡上開房地，所積欠
      之200萬元應與請求之金額抵銷等語。被上訴人則以未在
      讓渡書上簽名及蓋章，亦未授權甲○○簽立讓渡書，該讓
      渡書對其不生效力，甲○○未向上訴人借款等語置辯。
（二）按消費借貸為要物契約，因金錢或其他代替物之交付而生
      效力，交付之事實如有爭執，應由主張已為交付之與人負
      舉證責任，有最高法院69年度台上字第4146號判決可資參
      照。經查，上訴人主張借款予甲○○200萬元一節，業經
      證人甲○○否認，自應由上訴人就交付200萬之事實負舉
      證責任。上訴人雖提出由呂學坤發票，甲○○背書之支票
      4 紙合計200萬元及臺東區中小企業銀行、台東縣太麻里
      地區農會存摺之提款資料為據，然支票4紙及存摺之提款
      資料，僅能證明甲○○有背書及提款之紀錄，尚不能證明
      上訴人已交付200萬元之事實，其主張借款200萬予甲○○
      云云，即難採信。
（三）次按代理權係以法律行為授與者，其授與應向代理人或向
      代理人對之為代理行為之第三人，以意思表示為之。無代
      理權人以代理人之名義所為之法律行為，非經本人承認，
      對於本人不生效力，民法第167條、第170條第1項分別定
      有明文。經查，上訴人提出之讓渡書，其讓渡人丙○○及
      丁○○之簽名，係由甲○○所代簽，印章亦由甲○○自行
      拿取後所蓋，丙○○及丁○○並未授權甲○○為上開簽名
      及蓋章行為等情，業經證人甲○○證述在卷，並有讓渡書
      上「甲○○代」之簽名可據，應信為真正，上訴人又未能
      證明被上訴人對其有授予代理權之意思表示，則甲○○代
      簽讓渡書之行為應為無權代理，對被上訴人不生效力，上
      訴人主張讓渡書上之借款200萬元與被上訴人請求之金額
      抵銷，即屬無據。
三、綜上所述，上訴人所辯均為無可取。從而被上訴人依民法第
    195條請求上訴人給付非財產上之損害賠償40萬元，為有理
    由，應予准許，原審判命上訴人如數給付，於法並無不合。
    上訴意旨指摘原判決不當，求予廢棄改判，為無理由，應駁
    回其上訴。
四、據上論結，本件上訴為無理由，依民事訴訟法第449條第1項
    、第454條第1項、第78條，判決如主文。
中　　華　　民　　國　　96　　年　　8 　　月　　31　　日
                        審判長法  官  何方興
                              法  官  王紋瑩
                              法  官  林鳳珠
以上正本係照原本作成。
本判決不得上訴。
                              書記官  陳有信
中　　華　　民　　國　　96　　年　　8 　　月　　31　　日
